【裁判字號】    99,訴,13
【裁判日期】    990707
【裁判案由】    請求土地所有權移轉登記
【裁判全文】
臺灣屏東地方法院民事裁定                99年度訴字第13號
原      告  乙○○
被      告  甲○
追 加被 告  鄭張美玲
上列當事人間請求土地所有權移轉登記事件，原告為訴之追加，
本院裁定如下：
    主  文
原告追加之訴駁回。
訴訟費用由原告負擔。
    理  由
一、按訴狀送達後，原告不得將原訴變更或追加他訴。但有下列
    各款情形之一者，不在此限：(一)被告同意者。(二)請求之基礎
    事實同一者。(三)擴張或減縮應受判決事項之聲明者。(四)因情
    事變更而以他項聲明代最初之聲明者。(五)該訴訟標的對於數
    人必須合一確定時，追加其原非當事人之人為當事人者。(六)
    訴訟進行中，於某法律關係之成立與否有爭執，而其裁判應
    以該法律關係為據，並求對於被告確定其法律關係之判決者
    。(七)不甚礙被告之防禦及訴訟之終結者，民事訴訟法第255
    條第1 項定有明文。
二、本件原告起訴原主張：訴外人張炳結於民國84年間為被告清
    償債務，被告允諾將坐落屏東縣鹽埔鄉○○段663 地號繼承
    應繼分面積二分之土地讓渡予張炳結，詎張炳結於98年9 月
    20日死亡後，被告拒不移轉上開土地，而原告為張炳結之合
    法繼承人，爰請求被告移轉上開土地等語，並聲明：被告應
    將屏東縣鹽埔鄉○○段663 地號，其中權利範圍1939/14258
    之土地移轉與原告。嗣於99年6 月10日言詞辯論期日，請求
    追加鄭張美玲為被告，並更正聲明為被告於91年5 月15日將
    屏東縣鹽埔鄉○○段663 地號，權利範圍3831/14258之土地
    移轉所有權與鄭張美玲之登記應予塗銷，被告並應將上開土
    地移轉與原告。核其性質為訴之追加，揆諸上開法條，應有
    該條但書所列情形，始得准許。惟查，原告訴之追加所為之
    陳述略以：被告與鄭張美玲間之土地移轉登記是通謀虛偽之
    假買賣等語。顯與原告起訴主張之原因事實並不相同，兩者
    主要爭點無共同性，難認原告所為追加訴訟，係本於請求之
    基礎事實同一，又被告已當庭反對原告所為訴之追加，且本
    件原訴之辯論，已為證據調查，相距終結不遠，揆諸首揭法
    條，難認原告追加之訴與原訴之基礎事實為同一，且無礙被
    告之防禦及訴訟之終結，自不應准許。
三、綜上，原告追加鄭張美玲為被告，核與前揭規定不符，應予
    駁回，爰依民事訴訟法第249 條第1 項第6 款，第95條，第
    78條裁定如主文。
中    華    民    國    99    年    7     月    7     日
                        民事第二庭  法  官  陳威宏
正本係照原本作成。
如對本裁定抗告須於裁定送達後10日內向本院提出抗告狀，並繳
納抗告費新臺幣1,000 元。
中    華    民    國    99    年    7     月    9     日
                                    書記官  陳勃諺

司法院資訊處製作；財團法人民間司法改革基金會備份。
